【裁判字號】    98,訴,4208
【裁判日期】    990507
【裁判案由】    恐嚇取財等
【裁判全文】
臺灣板橋地方法院刑事判決              98年度訴字第4208號
公  訴  人  臺灣板橋地方法院檢察署檢察官
被      告  甲○○
上列被告因恐嚇取財等案件，經檢察官提起公訴（98年度偵字第
4222號），被告於本院審理時就被訴事實均為有罪之陳述，經詢
問當事人意見，本院裁定改行簡式審判程序，判決如下：
    主  文
甲○○共同犯恐嚇取財罪，累犯，處有期徒刑捌月。又共同犯剝
奪他人行動自由罪，累犯，處有期徒刑陸月。應執行有期徒刑壹
年。
    事  實
一、甲○○前於民國96年間因詐欺案件，經臺灣士林地方法院以
    96年度士簡字第300 號判處有期徒刑4 月確定，於96年11月
    15日執行完畢，翌日出監。詎仍不知悔改，因缺錢花用，與
    乙○○（冒名陳志銘，待到案後另行審結）共同基於意圖為
    自己不法所有之犯意聯絡，於98年2 月1 日20時50分許（起
    訴書誤載為21時許），在臺北縣中和市○○路701 號前，見
    丙○○獨自1 人騎乘腳踏車經過該處騎樓，認有可趁之機，
    遂推由乙○○趨前佯裝遭丙○○所騎乘之腳踏車擦撞受傷而
    向丙○○索賠，丙○○表示願賠償新臺幣（下同）500 元，
    乙○○認金額太少，即向丙○○恫稱：「想要500 元就解決
    嗎？」、「撞到人不想處理、不想賠嗎？我有喝酒，你不怕
    我打你嗎？」等語，並喝令丙○○交出證件、行動電話及皮
    夾等物，致丙○○心生畏懼，而將其隨身攜帶之證件（國民
    身分證、全民健康保險卡）、LG廠牌行動電話1 支及皮夾1
    只均交給乙○○，乙○○翻看皮夾後取走皮夾內之現金600
    元及港幣10元，復取出丙○○所有之臺灣銀行金融卡要求其
    至自動櫃員機領款，惟丙○○以該帳戶內並無存款為由拒絕
    ，乙○○仍認取得之財物太少，即由甲○○至附近之便利商
    店拿取白紙，再由乙○○口述內容，要求丙○○在白紙上書
    立內容不實之車禍發生經過且表明願意賠償醫藥費及精神損
    失共計2 萬6 千元之字據。丙○○書立上開字據後，乙○○
    、甲○○即共同基於剝奪他人行動自由之犯意聯絡，強押丙○○返回其位於臺北縣中和市○○路989 巷6 號15之3 樓住
    處，要求丙○○取出家中之現金以供賠償，且在前往丙○○
    住處途中推由甲○○負責看管丙○○以防逃脫，以此方式剝
    奪丙○○之行動自由。嗣丙○○回到上開住處時，以乙○○
    、甲○○進入住處會打擾家人為由，要求該2 人暫時留在住
    處門外等候取款，乙○○、甲○○同意留在門外，丙○○進
    入住處後旋即將門鎖上並報警處理，經警於同日21時50分許
    到達丙○○上開住處門外，當場查獲乙○○、甲○○2 人，
    並自乙○○、甲○○身上扣得丙○○所有之國民身分證、全
    民健康保險卡、行車執照、臺灣銀行金融卡各1 張、LG廠牌
    行動電話1 支、港幣10元等物（上開物品均已發還丙○○）
    。
二、案經丙○○訴由臺北縣政府警察局中和分局移請臺灣板橋地
    方法院檢察署檢察官偵查起訴。
    理  由
一、按本件被告甲○○所犯均係死刑、無期徒刑、最輕本刑為3
    年以上有期徒刑以外之罪，其於本院審理時就前揭被訴事實
    均為有罪之陳述，經本院告知簡式審判程序之旨，並聽取其
    與公訴人之意見後，認無不得或不宜改依簡式審判程序進行
    之情形，爰依刑事訴訟法第273 條之1 第1 項規定，裁定本
    件改行簡式審判程序，合先敘明。
二、上揭事實，業據被告於本院審理時坦承不諱，核與證人即告
    訴人丙○○於警、偵訊與本院審理時，及證人即到場處理本
    案之警員劉家濬於偵訊時證述之情節大致相符，並有贓物認
    領保管單、告訴人書立之字據各1 紙、扣案物照片6 張、共
    同被告乙○○腳部照片2 張在卷可憑，足認被告之自白與事
    實相符，本件事證明確，被告犯行洵堪認定。
三、核被告所為，係犯刑法第346 條第1 項恐嚇取財罪及同法第
    302 條第1 項剝奪他人行動自由罪。被告與共同被告乙○○
    間就上開恐嚇取財及剝奪他人行動自由犯行，均有犯意聯絡
    及行為分擔，皆為共同正犯。被告所犯上開2 罪間，犯意各
    別，罪名不同，係各自獨立之行為，應分論併罰。被告曾有
    如犯罪事實欄所示之論罪科刑前科，此有臺灣高等法院被告
    前案紀錄表1 份在卷可考，其於有期徒刑執行完畢後5 年內
    ，故意再犯本案2 件有期徒刑以上之罪，均為累犯，應各依
    刑法第47條第1 項規定加重其刑。爰審酌被告與共同被告乙○○貪圖不法利益，以恐嚇之手段取得告訴人之物，復欲取
    得更多財物而強押告訴人返回住處，所為實不足取，惟念被
    告犯後坦承犯行，態度尚可，且就上開犯行，共同被告乙○○係處於主導地位，被告處於協助地位，及被告犯罪動機、
    目的、手段、所生危害等一切情狀，分別量處如主文所示之
    刑，並定應執行之刑，以資懲儆。
四、本件共同被告乙○○未於審判期日到庭，待其到案後由本院
    另行審結，附此敘明。
據上論斷，應依刑事訴訟法第273 條之1 第1 項、第299 條第1
項前段，刑法第28條、第346 條第1 項、第302 條第1 項、第47
條第1 項、第51條第5 款，刑法施行法第1 條之1 ，判決如主文
。
本案經檢察官王家春到庭執行職務。
中    華    民    國    99    年    5     月    7     日
                刑事第十八庭  審判長法  官  汪怡君
                                    法  官  楊仲農
                                    法  官  楊筑婷
以上證明與原本無異。
如不服本判決，應於判決送達後10日內敘明上訴理由，向本院提
出上訴狀 (應附繕本)，上訴於臺灣高等法院。其未敘述上訴理
由者，應於上訴期間屆滿後20日內向本院補提理由書「切勿逕送
上級法院」。
                                    書記官  傅淑芳
中    華    民    國    99    年    5     月    7     日
附錄本案論罪科刑法條：
中華民國刑法第302條
私行拘禁或以其他非法方法，剝奪人之行動自由者，處5 年以下
有期徒刑、拘役或3 百元以下罰金。
因而致人於死者，處無期徒刑或7 年以上有期徒刑，致重傷者，
處3 年以上10年以下有期徒刑。
第1 項之未遂犯罰之。
中華民國刑法第346條
意圖為自己或第三人不法之所有，以恐嚇使人將本人或第三人之
物交付者，處6 月以上5 年以下有期徒刑，得併科1 千元以下罰
金。
以前項方法得財產上不法之利益，或使第三人得之者，亦同。
前二項之未遂犯罰之。

司法院資訊處製作；財團法人民間司法改革基金會備份。
